【裁判字號】    95,台非,212
【裁判日期】    950831
【裁判案由】    違反毒品危害防制條例
【裁判全文】
最高法院刑事判決              九十五年度台非字第二一二號
    上訴人  最高法院檢察署檢察總長
    被  告  甲○○
                    3樓
上列上訴人因被告違反毒品危害防制條例案件，對於台灣板橋地
方法院九十四年三月十八日第一審確定判決（九十三年度訴字第
一九七五號，起訴案號：台灣板橋地方法院檢察署九十三年度偵
字第四四七二號），認為違法，提起非常上訴，本院判決如下：
    主  文
原判決撤銷。
甲○○施用第一級毒品，處有期徒刑玖月。
    理  由
非常上訴理由稱：「按刑法上累犯之成立，須曾受有期徒刑之執
行完畢，或受無期徒刑或有期徒刑一部之執行而赦免後，五年以
內再犯有期徒刑以上之罪者為其要件。又二以上有期徒刑併執行
者，假釋所定最低應執行之期間，合併計算之，合併計算執行期
間而假釋者，其所餘刑期，亦應合併計算，必於該期間內，未經
撤銷假釋者，其未執行之刑，始以已執行論，刑法第四十七條、
第七十九條第一項、第七十九條之一第三項定有明文，及最高法
院八十八年七月二十日第四次刑事庭會議決議參照。本件被告甲
○○於八十七年六月至九月間，因犯竊盜案件，經台灣高等法院
以八十八年度上易字第二三三三號判處有期徒刑二年；復於八十
七年九月十日，因違反毒品危害防制條例，經台灣板橋地方法院
以八十八年度訴字第六三號判處有期徒刑八月，嗣經台灣高等法
院以八十八年度上訴字第一０八六號判決駁回上訴，上開二罪刑
經台灣高等法院以八十八年度聲字第一一九三號定應執行有期徒
刑二年五月確定，於八十九年一月二十五日入監執行，期滿日為
九十一年六月二十四日。其又於八十七年六、七月起至同年十月
二十日止，因違反毒品危害防制條例，經台灣板橋地方法院以八
十七年度訴第一六八七號判處有期徒刑一年；復於八十八年六月
六日起至同年七月十二日止，又因違反毒品危害防制條例，亦經
台灣板橋地方法院以八十八年度易字第三三九三號判處一年四月
，此二罪刑經該院以九十年度聲字第二八八二號定應執行有期徒
刑二年四月確定，接續前案執行，期滿日為九十三年十一月十二
日，執行至九十二年六月二十五日假釋出獄，縮短刑期為九十三
年八月三十日，此有台灣板橋地方法院八十七年度訴第一六八七
號、八十八年度訴字第六三號、八十八年度易字第三三九三號、
台灣高等法院八十八年度上易字第二三三三號、八十八年度上訴
字第一０八六號、八十八年度聲字第一一九三號、板橋地方法院
九十年度聲字第二八八二號等卷宗，台灣板橋地方法院檢察署八
十九年度執更字第五號、九十年度執更字第二九二五號等卷內所
附之檢察官指揮書、及全國刑案資料查註表可稽，被告竟於假釋
期間之九十三年一月間之某日起至同年九月二十六日止，因施用
第二級毒品安非他命，經台灣板橋地方法院以九十三年易字第六
九０號判決有期徒刑十月確定，經法務部於九十四年八月十五日
撤銷上開假釋，執行殘刑一年二月五日，於九十四年九月二日入
監服刑，期滿日期為九十五年十一月六日，此有台灣板橋地方法
院檢察署九十四年度執更字第一０九０號及九十四年度執更緝字
第一七一號等卷宗並所附台灣嘉義監獄報請撤銷假釋報告表及檢
察官指揮書可稽，故被告再犯本件之罪時，因接續合併執行之關
係，所犯上開之四罪被判處有期徒刑之刑期，並未於九十三年八
月三十日執行完畢，非為累犯，原判決疏未查明，誤以為該等案
件已執行完畢，再犯本案之罪而以累犯論處，其判決顯然有適用
法則不當之違背法令。案經確定，且對被告不利。爰依刑事訴訟
法第四百四十一條、第四百四十三條提起非常上訴，以資糾正。
」等語。
本院按：判決不適用法則或適用不當者，為違背法令，刑事訴訟
法第三百七十八條定有明文。又累犯之成立要件，依刑法第四十
七條之規定，必須曾受有期徒刑之執行完畢，或受無期徒刑或有
期徒刑一部之執行而赦免後，五年以內再犯有期徒刑以上之罪者
，始足當之。而所謂執行完畢，其在監獄執行期滿者，固不待言
，如有期徒刑受刑人經假釋出獄者，須有期徒刑所餘刑期內未經
撤銷假釋者，其未執行之刑，始得以已執行論；如受二以上有期
徒刑宣告而併執行者，假釋所定最低應執行之期間，合併計算之
，其所餘刑期（即殘刑期間），亦應合併計算，此期間既無從區
分，則必於期間內未經撤銷假釋，該併執行之各罪所未執行之刑
，始以已執行論，此觀諸刑法第七十九條第一項、第七十九條之
一第一項、第三項之規定甚明。查本件原確定判決以被告甲○○
前因竊盜案件，經台灣高等法院以八十八年度上易字第二三三三
號判決判處有期徒刑二年確定，復因違反毒品危害防制條例案件
，經台灣板橋地方法院以八十八年度訴字第六三號判決判處有期
徒刑八月，上訴經台灣高等法院以八十八年度上訴字第一０八六
號判決駁回確定，並就上開二罪刑裁定應執行有期徒刑二年五月
；又於民國八十七、八十八年間，先後因違反毒品危害防制條例
案件，經台灣板橋地方法院分別以八十七年度訴第一六八七號、
八十八年度易字第三三九三號判決，各判處有期徒刑一年及一年
四月確定，並裁定應執行有期徒刑二年四月，經合併執行前開罪
刑，於九十二年六月二十五日縮短刑期假釋出監，九十三年八月
三十日保護管束期滿執行完畢等情，說明被告合於累犯之要件，
因而論處被告施用第一級毒品，累犯罪刑，案經被告提起上訴後
，於九十四年六月六日具狀向台灣高等法院撤回上訴確定。惟查
被告因上開竊盜及違反毒品危害防制條例案件，經裁判應執行有
期徒刑二年五月，經送監執行，其刑期自八十九年一月三十日起
算，指揮書登載之執行完畢日期為九十一年六月二十九日；繼被
告又因侵占遺失物案件，經法院科處罰金四千元，執行易服勞役
，嗣復因上開違反毒品危害防制條例二案，經裁判應執行有期徒
刑二年四月，並與該罰金易服勞役案件均接續前開案件執行，指
揮書登載之執行完畢日期為九十年十二月十四日。於前開案件所
判處之罪刑接續執行期間，被告於九十二年六月二十五日假釋出
監，其假釋因縮短刑期原應於九十三年八月三十日期滿。詎被告
於假釋期間內之九十三年一月間某日至同年九月二十六日止，再
因施用第二級毒品，經台灣板橋地方法院以九十三年度易字第六
九０號判決，於九十三年十二月十六日判處有期徒刑十月，於九
十四年六月六日確定，台灣嘉義監獄乃以九十四年七月二十七日
嘉監順教字第０九四０００六二四八號撤銷假釋報告表，報請法
務部撤銷被告之假釋，經法務部於九十四年八月十五日，以法矯
決字第０九四００二九四二四號函核准撤銷被告之假釋，並函請
台灣板橋地方法院檢察署據此執行被告撤銷假釋後之殘刑一年二
月又五日，有上開竊盜、違反毒品危害防制條例及聲請定應執行
刑等案及其執行卷與所附檢察官執行指揮書、撤銷假釋報告表、
法務部函文等可稽。是被告於九十三年九月二十六日犯本件施用
第一級毒品罪時，其接續執行之上開各案罪刑，均尚未執行完畢
，自不能以累犯論。原確定判決未及審酌，而認被告所犯上開各
案已於九十三年八月三十日縮短刑期假釋期滿執行完畢，於五年
以內再犯本件法定本刑為有期徒刑以上之罪，而依累犯規定，加
重其刑，適用毒品危害防制條例第十條第一項、刑法第十一條前
段、第四十七條，論處被告施用第一級毒品，累犯罪刑（處有期
徒刑十月），自有適用法則不當之違背法令。案經確定，且於被
告不利，非常上訴意旨執以指摘，非無理由，應由本院將原判決
撤銷，另行判決如主文第二項所示，以資救濟。
據上論結，應依刑事訴訟法第四百四十七條第一項第一款但書，
毒品危害防制條例第十條第一項，判決如主文。
中    華    民    國  九十五  年    八    月  三十一  日
                      最高法院刑事第八庭
                          審判長法官  張  淳  淙
                                法官  張  春  福
                                法官  呂  丹  玉
                                法官  洪  昌  宏
                                法官  蔡  彩  貞
      本件正本證明與原本無異
                                      書  記  官
中    華    民    國  九十五  年    九    月    八    日
                                                Ａ
附錄：本件論罪法條
毒品危害防制條例第十條第一項
施用第一級毒品者，處六月以上五年以下有期徒刑。


司法院資訊處製作；財團法人民間司法改革基金會備份。
